臺灣橋頭地方法院刑事判決　　　　　　 110年度交訴字第33號
公　訴　人　臺灣橋頭地方檢察署檢察官
被　　　告　陳楊美菊



選任辯護人　蔡陸弟律師
上列被告因公共危險案件，經檢察官提起公訴（110 年度偵字第
916、1969號），本院判決如下：
    主    文
陳楊美菊駕駛動力交通工具吐氣所含酒精濃度達每公升零點二五
毫克以上因而致人於死，處有期徒刑貳年，緩刑伍年，緩刑期間
付保護管束，並應：㈠向公庫支付新臺幣捌萬元；㈡向指定之政
府機關、政府機構、行政法人、社區或其他符合公益目的之機構
或團體，提供壹佰捌拾小時之義務勞務；㈢接受法治教育肆場次
。
    犯罪事實
一、陳楊美菊於民國110年1月5日上午11時許起至同日下午1時許
    止，在高雄市岡山區石潭路某麵店內飲用酒類後，明知吐氣
    中所含酒精濃度達每公升0.25毫克以上時，不得駕駛動力交
    通工具，及酒後駕車具有高度肇事危險性，其主觀上雖無預
    見或容任他人死亡結果之發生，然對於酒後駕車上路，若稍
    有不慎，可能肇事致他人發生死亡之結果，有預見可能性，
    竟仍基於酒後駕駛動力交通工具之犯意，於同日下午3 時20
    分許，騎乘車牌號碼000-0000號重型機車，沿高雄市彌陀區
    樂安路由南往北方向行駛，於行至該路段與樂安路廟巷口時
    （下稱案發地點），本應注意行至無號誌之交岔路口，應減
    速慢行，作隨時停車之準備；又依當時天候晴、日間自然光
    線、路面鋪設柏油、乾燥、無缺陷、無障礙物及視距良好等
    情，並無不能注意之情事；詎其竟疏未注意及此，因受體內
    酒精作用影響，致身體協調機能及對外界事物之注意力、判
    斷力及反應能力均有所減低，且於行經案發地點時，亦未依
    規減速慢行，適有劉進發騎乘腳踏車沿同路段同向行駛在其
    右前方，亦疏未注意轉彎車應讓直行車先行，而未禮讓陳楊
    美菊所騎乘之直行車先行，即貿然在案發地點左轉，陳楊美
    菊所騎乘之前揭重型機車遂與劉進發所騎乘之腳踏車發生碰
    撞，致劉進發人、車倒地，因而受有蜘蛛網膜下出血、硬腦
    膜下出血、疑左側鎖骨骨折之傷害，並於同日晚上6 時12分
    許不治死亡；陳楊美菊於肇事後，停留在肇事現場，並在有
    偵查犯罪職權之警察機關或公務員尚未發覺其前開犯罪前，
    即主動向前來現場處理之警員坦承其為本案車禍事故之肇事
    人，並進而接受裁判；復經警於同日下午4時8分許，對陳楊
    美菊實施吐氣酒精濃度測試，經測得其吐氣中所含酒精濃度
    達每公升0.37毫克，始查悉上情。
二、案經高雄市政府警察局岡山分局報告臺灣橋頭地方檢察署檢
    察官偵查起訴。
    理    由
壹、證據能力
    按被告以外之人於審判外之言詞或書面陳述，除法律有規定
    者外，不得作為證據；惟按被告以外之人於審判外之陳述，
    雖不符合刑事訴訟法第159條之1至第159條之4之規定，但經
    當事人於審判程序同意作為證據，法院審酌該言詞陳述或書
    面陳述作成時之情況，認為適當者，亦得為證據；當事人、
    代理人或辯護人於法院調查證據時，知有刑事訴訟法第159
    條第1 項不得為證據之情形，而未於言詞辯論終結前聲明異
    議者，視為有前項之同意，刑事訴訟法第159條第1項及第15
    9條之5分別定有明文。本判決下述所引用之傳聞證據，業經
    檢察官、被告陳楊美菊及辯護人於本院準備程序及審判程序
    時表示同意有證據能力（見交訴卷第60頁、第93頁），或未
    於言詞辯論終結前聲明異議（見交訴卷第93頁至第102 頁）
    ，本院審酌上開證據資料製作時之情況，核無任何不法之瑕
    疵，亦認適為本案認定事實之依據，依刑事訴訟法第159 條
    之5之規定，均有證據能力。
貳、認定犯罪事實所憑證據及理由
一、上開犯罪事實，業據被告於警詢、本院準備程序及審判程序
    坦承不諱（見警一卷第15頁；交訴卷第59頁、第92頁、第10
    3 頁），核與證人即被害人劉進發胞弟劉進福所為之證述大
    致相符（見警一卷第19頁至第22頁、第24頁至第26頁），並
    有被害人之義大醫療財團法人義大醫院110 年1月5日診斷證
    明書（見警一卷第31頁）、道路交通事故現場圖、道路交通
    事故調查報告表（一）、（二）（見警二卷第37頁、第39頁
    至第42頁）、被告之高雄市政府警察局岡山分局彌陀分駐所
    派出所酒精濃度測定紀錄表（見警一卷第33頁）、財團法人
    台灣電子檢驗中心呼氣酒精測試器檢定合格證書（見警一卷
    第47頁）、高雄市政府警察局舉發違反道路交通管理事件通
    知單（見警一卷第45頁）、高雄市政府警察局岡山分局處理
    相驗案件初步調查暨報驗書（見警一卷第3 頁）、臺灣橋頭
    地方檢察署110相甲字第6號相驗屍體證明書、檢驗報告書及
    相驗照片（見相字卷第13頁、第15頁至第24頁）、臺灣橋頭
    地方檢察署檢察官相驗報告書及相驗筆錄（見相字卷第5 頁
    、第25頁至第26頁）、被告重型機車之行車紀錄器錄影畫面
    擷圖（見警一卷第49頁）、案發現場及車損照片（見警一卷
    第53頁至第99頁）附卷可稽；復經本院勘驗被告行車紀錄器
    錄影光碟明確，有本院勘驗筆錄及擷圖在卷可參（見交訴卷
    第61頁、第65頁至第70頁），洵堪認定。
二、按刑法上之加重結果犯，係以行為人對於加重結果之發生客
    觀上有預見之可能，能預見而不預見者為要件，學理上稱為
    「故意與過失之競合」，以行為人主觀上對於基本行為（例
    如酒後駕車）具有故意，同時就加重結果（重傷或死亡）部
    分成立過失，始令負該加重結果之責，且合併評價為實質上
    一罪；至所謂「能預見」乃指客觀情形而言，要與行為人實
    際上有無預見之情形不同。又按汽車駕駛人飲用酒類或其他
    類似物後其吐氣所含酒精濃度達每公升0.15毫克者，不得駕
    車；汽車行駛至無號誌之交岔路口，應減速慢行，作隨時停
    車之準備，道路交通安全規則第114條第2款、第93條第1 項
    第2 款分別訂有明文。而道路交通安全規則所指汽車，係指
    在道路上不依軌道或電力架線而以原動機行駛之車輛，包括
    機車，道路交通安全規則第2 條第1項第1款亦有明文。被告
    既考領有普通重型機車駕駛執照，有其駕駛執照查詢資料在
    卷可稽（見警二卷第107 頁），應知上開規定，然被告竟仍
    於飲用酒類吐氣所含酒精濃度達每公升0.37毫克（見警一卷
    第33頁，酒精測試報告）之情形下，騎乘機車上路，且駛至
    該無號誌交岔路口未減速慢行，而依當時情形，天候晴，日
    間自然光線，路面鋪裝柏油且乾燥、無缺陷，亦無障礙物，
    視距良好，並無不能注意之情事，有道路交通事故調查報告
    表（一）在卷可憑（見警二卷第39頁），致與同向前方之被
    害人所騎乘之腳踏車發生碰撞，被告之駕駛行為自有過失。
    且本件經送請高雄市政府交通局車輛行車事故鑑定委員會，
    鑑定意見亦認被告駕駛行為之過失為酒精濃度超過規定及行
    經無號誌路口未減速慢行，有該會110年4月28日高市車鑑字
    第11070300900 號函及檢附之鑑定意見書在卷可參（見偵一
    卷第35頁至第38頁）。又被告之過失行為既係造成與被害人
    腳踏車發生碰撞，致被害人人、車倒地，而發生死亡結果之
    直接原因，則被告之過失行為與被害人死亡間，亦有相當因
    果關係。至被害人騎乘腳踏車行至案發地點，雖亦未禮讓直
    行車，業據本院勘驗前揭行車紀錄器錄影畫面明確，有本院
    勘驗筆錄及擷圖在卷可參（見交訴卷第61頁、第65頁至第70
    頁），而有違反道路交通安全規則第102 條第1項第7款「轉
    彎車應讓直行車先行」規定之情形，就本件交通事故之發生
    亦有肇事原因；惟按刑法上過失致死罪，刑事法院僅須就被
    告被訴之行為事實，認事用法，予以評價判斷是否該當刑法
    上所規定之罪責，至被害人就其傷害之發生，是否與有過失
    ，並非所問，是被害人就本件交通事故之發生是否亦有疏失
    ，並不影響被告本案罪責成立與否，附此敘明。
三、綜上所述，足認被告之任意性自白與事實相符，洵堪採信。
    本案事證明確，被告上開犯行，堪以認定，應予依法論科。
參、論罪科刑
一、按汽車駕駛人，無駕駛執照駕車、酒醉駕車、吸食毒品或迷
    幻藥駕車、行駛人行道或行經行人穿越道不依規定讓行人優
    先通行，因而致人受傷或死亡，依法應負刑事責任者，加重
    其刑至二分之一，道路交通管理處罰條例第86條第1 項定有
    明文；而依道路交通安全規則第114 條規定，汽車駕駛人飲
    用酒類或其他類似物後其吐氣所含酒精濃度超過每公升0.15
    毫克或血液中酒精濃度超過0.03 %者，即不得駕車。經查，
    被告於本件車禍事故發生後，經員警進行呼氣酒精濃度測試
    ，測得其呼氣所含酒精達每公升0.37毫克，業經本院認定如
    前，被告已屬道路交通管理處罰條例第86條第1 項所稱之汽
    車駕駛人「酒醉駕車」，而觀諸道路交通管理處罰條例第86
    條第1 項既係明定汽車駕駛人於一定違規之情形駕駛汽車致
    人傷亡，依法應負刑事責任時，加重其刑至二分之一，自係
    指肇事者在一定之違規情形下，依法應負過失致人於死、過
    失傷害或過失傷害致重傷之刑事責任時，始有該條適用，而
    刑法第185條之3第2 項乃以加重結果犯之立法方式，將原本
    分別處罰之不能安全駕駛罪（原法定刑為2 年以下）與過失
    致重傷罪（原法定刑為3 年以下）或過失致死罪（原法定刑
    為5 年以下）結合規範為單一之條文，核與過失犯之本質尚
    屬有間，應不能再依道路交通管理處罰條例第86條第1 項規
    定予以加重其刑。
二、核被告所為，係犯刑法第185條之3第2 項前段之駕駛動力交
    通工具吐氣所含酒精濃度達每公升0.25毫克以上因而致人於
    死罪。
三、按刑法第62條所稱之「自首」，以對於未發覺之罪，向有偵
    查犯罪職權之機關或公務員自承犯罪而接受裁判為要件，於
    「實質上一罪」，法律上僅賦與一個單一犯罪事實之評價，
    如對犯罪事實之一部先為自首或已被發覺，其效力均應及於
    全部（最高法院104年度臺上字第181號判決意旨參照）。查
    被告肇事後，於有偵查犯罪權限之員警知悉其為犯罪嫌疑人
    前，即向據報到場之員警坦承肇事，有高雄市政府警察局道
    路交通事故肇事人自首情形紀錄表在卷可憑（見警二卷第47
    頁），是揆諸前開判決意旨，被告對於過失致死部分自首犯
    行，其自首效力自及於具實質上一罪關係之駕駛動力交通工
    具吐氣所含酒精濃度達每公升0.25毫克以上因而致人於死罪
    ，爰依刑法第62條前段規定減輕其刑。
四、按刑法第59條規定犯罪之情狀可憫恕者，得酌量減輕其刑，
    其所謂「犯罪之情狀」，與同法第57條規定科刑時應審酌之
    一切情狀，並非有截然不同之領域，於裁判上酌減其刑時，
    應就犯罪一切情狀（包括第57條所列舉之10款事項），予以
    全盤考量，審酌其犯罪有無可憫恕之事由（即有無特殊之原
    因與環境，在客觀上足以引起一般同情，以及宣告法定低度
    刑，是否猶嫌過重等），以為判斷（最高法院95年度臺上字
    第6157號判決意旨參照）。辯護人雖為被告辯護稱：被告於
    肇事後旋即自首，並與被害人家屬達成和解，前亦無因犯罪
    經判處罪刑之前科，素行良好，應有刑法第59條減刑規定之
    適用云云。然審酌邇來酒後不應駕車之觀念已透過教育、宣
    導及各類媒體廣為傳達各界週知多年，立法者亦因應社會輿
    情不斷透過修法提高酒駕之刑度，而被告犯本案時為具有相
    當智識程度之成年人，對此自無不知之理，竟在飲酒後仍執
    意騎車上路，其情節與其他同為酒駕案件相較之下並無何特
    殊之處，被告之吐氣酒精濃度值甚高達每公升0.37毫克，衡
    以本件被告所犯之刑法第185條之3 第2項前段之駕駛動力交
    通工具吐氣所含酒精濃度達每公升0.25毫克以上因而致人於
    死罪，經依刑法第62條前段規定減輕其刑後，其法定最低刑
    度為有期徒刑1年6月，與被告所為之犯罪情節相較，並無情
    輕罰重而有違罪刑相當性及比例原則之情形，與刑法第59條
    所稱犯罪之情狀顯可憫恕，認科以最低刑度猶嫌過重之要件
    不符，並無依刑法第59條規定酌減其刑之餘地。至被告犯後
    業與被害人家屬達成和解及前科素行等情，業經本院後述量
    刑作為有利被告之量刑審酌，併此敘明。
五、爰審酌被告明知酒駕肇事對社會交通用路人之危害甚大，且
    政府宣傳酒後不駕車不遺餘力，已為社會大眾所周知，被告
    竟仍於飲用酒類後，仍執意投機騎乘機車上路，不僅漠視自
    己安危，更罔顧公眾交通安全及其他用路人之生命、身體法
    益，忽視其可能造成之危險性；況本案交通事故乃肇因於被
    告於飲酒後，因受酒精作用影響，致其身體協調機能及對外
    界事物之注意力、判斷力、反應能力等有所減低，仍執意騎
    乘機車上路之情形下，於行經案發地點時，亦未減速慢行，
    致撞擊前方由被害人所騎乘之腳踏車，造成被害人死亡，所
    生危害非輕，應給予一定之責難；審酌被害人於本案車禍之
    發生亦有過失；衡以被告犯後終能坦承犯行，並已依和解契
    約書約定之內容，賠償被害人家屬，有各該和解契約書、喪
    葬費用收據及本院110 年9月6日辦理刑事案件電話紀錄查詢
    表在卷可稽（見偵一卷第19頁、第27頁至第28頁；交訴卷第
    31頁），被害人之母孫百合並請求法院對被告從輕量刑，有
    其刑事陳述狀在卷可稽（見交訴卷第33頁）；及被告自述高
    職肄業之智識程度，已婚，無工作，在家中照顧孫子，與配
    偶及子女同住之家庭生活狀況（見交訴卷第104 頁被告於本
    院審判程序所述）等一切情狀，量處如主文所示之刑。
六、被告未曾因故意犯罪受有期徒刑以上刑之宣告，有臺灣高等
    法院被告前案紀錄表在卷足憑（見交訴卷第87頁），其因一
    時失慮，致罹刑典，且始終坦承犯行，並已與被害人家屬達
    成和解，亦已如數賠償被害人家屬，已如前述，顯有悔意，
    而被害人之母孫百合亦向本院表示，被告犯後積極與被害人
    家屬達成和解，態度真誠，且時常慰問被害人家屬，且被害
    人於本件車禍之發生亦有過失，不再追究被告之刑事責任，
    同意給與被告緩刑之機會（見交訴卷第33頁孫百合之刑事陳
    述狀），另審酌被告前無任何犯罪前科之紀錄，足見其平常
    尚均能遵守法律規範等情，信被告經此刑之宣告後，應知警
    惕而無再犯之虞。因認前開對被告所宣告之刑，以暫不執行
    為當，爰依刑法第74條第1項第1款之規定，宣告緩刑5 年，
    以啟自新。再斟酌被告明知酒駕肇事對社會交通用路人之危
    害甚大，仍執意投機騎乘機車上路，凸顯其法紀觀念，仍有
    所欠缺，是依同條第2項第4款之規定，命被告應向公庫支付
    8 萬元，以修復其犯行對法秩序之破壞，並使其能戒慎行為
    預防再犯。又緩刑期內，為使其知法守法，謹言慎行，並衡
    酌其本案犯罪態樣、所生危害等情，且為導正其行為與法治
    之觀念，爰依刑法第74條第2項第5款之規定，宣告被告應於
    緩刑期間內，向指定之政府機關、政府機構、行政法人、社
    區或其他符合公益目的之機構或團體，提供180 小時之義務
    勞務。復為免被告再次出於僥倖心態而破壞法秩序，危害社
    會交通用路人，以使其於緩刑期間確實遵守法律規範，避免
    再犯，爰依刑法第74條第2項第8款，諭知於緩刑期間，應接
    受法治教育4場次。併依刑法第93條第1 項第2款之規定，宣
    告被告應於緩刑期間付保護管束，期能使被告於義務勞務、
    法治教育過程及保護管束期間，確切明瞭其行為所造成之損
    害，並培養正確法治觀念。另依刑法第75條之1第1項第4 款
    規定，違反上開負擔情節重大，足認原宣告之緩刑難收其預
    期效果，而有執行刑罰之必要者，得撤銷緩刑之宣告，附此
    敘明。
據上論斷，應依刑事訴訟法第299條第1項前段，刑法第185條之3
第2項前段、第62條前段、第74條第1項第1款、第2項第4款、第5
款、第8款、第93條第1項第2款，刑法施行法第1條之1第1項，判
決如主文。
本案經檢察官鍾岳璁提起公訴，檢察官梁詠鈞到庭執行職務。
中    華    民    國   110    年    12    月     3    日
                  刑事第三庭  審判長  法  官  張瑋珍
                                      法  官  羅婉怡
                                      法  官  翁碧玲
以上正本證明與原本無異。
如不服本判決應於收受判決後20日內向本院提出上訴書狀，並應
敘述具體理由。其未敘述上訴理由者，應於上訴期間屆滿後20日
內向本院補提理由書(均須按他造當事人之人數附繕本)「切勿逕
送上級法院」。
中    華    民    國   110    年    12    月    7     日
                                      書記官  鄭珓銘
附錄本案論罪科刑法條
中華民國刑法第185條之3
駕駛動力交通工具而有下列情形之一者，處二年以下有期徒刑，
得併科二十萬元以下罰金：
一、吐氣所含酒精濃度達每公升零點二五毫克或血液中酒精濃度
    達百分之零點零五以上。
二、有前款以外之其他情事足認服用酒類或其他相類之物，致不
    能安全駕駛。
三、服用毒品、麻醉藥品或其他相類之物，致不能安全駕駛。
因而致人於死者，處三年以上十年以下有期徒刑；致重傷者，處
一年以上七年以下有期徒刑。
曾犯本條或陸海空軍刑法第五十四條之罪，經有罪判決確定或經
緩起訴處分確定，於五年內再犯第一項之罪因而致人於死者，處
無期徒刑或五年以上有期徒刑；致重傷者，處三年以上十年以下
有期徒刑。